【裁判字號】    99,交聲,2280
【裁判日期】    990813
【裁判案由】    聲明異議
【裁判全文】
臺灣高雄地方法院交通事件裁定        99年度交聲字第2280號
原處分機關  交通部公路總局高雄區監理所
異  議  人
即受處分人  甲○○
上列異議人即受處分人因違反道路交通管理處罰條例案件，對於
交通部公路總局高雄區監理所於民國99年7 月23日所為之裁決處
分（處分案號：高監營裁字第裁80-NJ0000000號），聲明異議，
本院裁定如下：
    主  文
異議駁回。
    理  由
一、原處分意旨略以：本件異議人即受處分人甲○○（下稱異議
    人）於民國99年4 月19日上午8 時35分許，騎乘車牌號碼P3
    Y- 537號重型機車，行經有燈光號誌管制之高雄縣大寮鄉○
    ○○路與大寮路交岔路口時，有闖越紅燈之違規行為，經高
    雄縣政府警察局交通隊填製高縣警交字第NJ0000000 號舉發
    違反道路交通管理事件通知單逕行舉發；嗣原處分機關即交
    通部公路總局高雄區監理所以異議人之違規事實明確，乃依
    道路交通管理處罰條例第53條第1 項裁處異議人罰鍰新臺幣
    （下同）2,800 元，並依同條例第63條第1 項規定記違規點
    數3 點等語。
二、本件聲明異議意旨略以：照片上該路口並無機車停等區，而
    且異議人係紅燈左轉，難道要像汽車一樣綠燈左轉嗎？假如
    異議人係直行行駛即係闖紅燈，但該路口之爭議在於行駛車
    道有一紅綠燈，對面也有一紅綠燈，右邊也有一紅綠燈，像
    這樣的紅綠燈根本就沒有看過，為此聲明異議，請求撤銷原
    處分云云。
三、按汽車駕駛人，行經有燈光號誌管制之交岔路口闖紅燈者，
    處1,800 元以上5,400 元以下罰鍰；汽車駕駛人有道路交通
    管理處罰條例第53條之情形者，除依原條款處罰鍰外，並記
    違規點數3 點，道路交通管理處罰條例第53條第1 項及第63
    條第1 項第3 款，分別定有明文。又道路交通管理處罰條例
    所稱之汽車，依道路交通管理處罰條例第3 條第8 款之規定
    ，包括機器腳踏車。又行車管制號誌顯示為圓形紅燈者，其
    意義為車輛禁止通行，不得超越停止線或進入路口，道路交
    通標誌標線號誌設置規則第206 條第5 款第1 目規定甚明，
    而車輛面對圓形紅燈時仍逕予穿越路口至銜接路段，含左轉
    、直行、迴轉及右轉（惟95年7 月1 日修正施行之道路交通
    管理處罰條例第53條第2 項增訂：「前項紅燈右轉行為者，
    處新臺幣六百元以上一千八百元以下罰鍰」，是該項之增訂
    應認紅燈右轉之行為非屬上開闖紅燈之定義範圍），即視為
    闖紅燈之行為；車輛無視於紅燈警示，有穿越路口之意圖，
    而車身已伸入路口範圍者，亦視同闖紅燈，此有交通部82年
    4 月22日交路字第009811號函釋意旨附卷可參。
四、次按機慢車兩段左轉標誌，用以告示左轉汽缸總排氣量未滿
    550 立方公分機器腳踏車或慢車駕駛人應遵照號誌指示，在
    號誌顯示允許直行時先行駛至右前方路口之左轉待轉區等待
    左轉，俟該方向號誌顯示允許直行後，再行續駛，以兩段方
    式完成左轉；本標誌設於實施機慢車兩段左轉路口附近顯明
    之處，並配合劃設機慢車左轉待轉區標線；機慢車左轉待轉
    區線，用以指示汽缸總排氣量未滿550 立方公分之機器腳踏
    車或慢車駕駛人分段行駛，視需要設於號誌管制之交岔路口
    ，道路交通標誌標線號誌設置規則第65條第1 項、第191 條
    第1 項亦分別定有明文，
五、經查：
  (一)異議人於前揭時、地，騎乘上開重型機車，因有行經有燈光
    號誌管制之交岔路口闖紅燈之違規，經警逕行舉發，而原處
    分機關以異議人之違規事實明確，依道路交通管理處罰條例
    第53條第1 項裁處異議人罰鍰2,800 元，並依同條例第63條
    第1 項規定記違規點數3 點等情，有高雄縣政府警察局99年
    6 月14日高縣警交字第NJ0000000 號舉發違反道路交通管理
    事件通知單、交通部公路總局高雄區監理所99年7 月23日高
    監營裁字第裁80-NJ0000000號違反道路交通管理事件裁決書
    及送達證書附卷可稽（見本院卷第7 、8 、9 頁），是上開
    事實應堪認定。又觀之採證違規相片2 張（見本院卷第13頁
    ），當時該路口之行車管制號誌係顯示為圓形紅燈，此即係
    禁止通行，而異議人騎乘上開重型機車於紅燈亮起7.6 秒已
    超越停止線，再於紅燈亮起8.9 秒時，車身已完全進入路口
    範圍，顯見異議人確係行經有燈光號誌管制之交岔路口而有
    闖越紅燈之違規行為甚明。
  (二)異議人雖辯稱：伊係紅燈左轉，而非直行行駛，且該路口並
    無機車停等區云云。惟車輛面對圓形紅燈時仍逕予穿越路口
    至銜接路段，含左轉、直行及迴轉，即視為闖紅燈之行為，
    業如前述，是異議人雖為紅燈左轉而非直行行駛，仍無礙於
    其闖越紅燈違規行為之成立；再者，由上開採證相片可知悉
    ，對向車道之燈光號誌旁，設置有圓形藍底白字之「機慢車
    兩段左轉」標誌，駕駛人自應依該標誌之指示而為兩段式左
    轉，且該標誌旁並無其他明顯障礙予以阻擋駕駛人之視線，
    是異議人當能望見並知悉該路口應兩段式左轉，而其竟仍不
    顧標誌指示而逕行左轉，則其有上開原處分機關所指之違規
    行為至為灼然。又該路口右前方地面上，雖未繪製機慢車左
    轉待轉區之標線，然揆諸前揭道路交通標誌標線號誌設置規
    則第191 條第1 項之規定，機慢車左轉待轉區線乃係視需要
    設於號誌管制之交岔路口，並非每個路口需會標繪該標線，
    就此主管機關應得於法令授權範圍內，基於權責並衡量路口
    之交通狀況，視實際情形而予以決定是否有標繪機慢車左轉
    待轉區線之必要，民眾若對於行政機關具體行政措施有所意
    見，可循正當管道向行政機關陳情、反應，然於主管機關為
    相應之處置前，駕駛人仍有遵守既有之號誌、標誌而為行駛
    之義務，尚不得以此作為其免責之理由。
  (三)另異議人又稱：該路口於行駛車道有一紅綠燈，對面也有一
    紅綠燈，右邊也有一紅綠燈，像這樣的紅綠燈根本就沒有看
    過云云。然由前揭採證相片觀之，在異議人行駛車道右方有
    一紅綠燈之設置，對向車道亦有一紅綠燈之設置，然此種設
    置情形，並無任何違反交通法規之處，且係同時顯示相同燈
    號，而非一顯示紅燈、一顯示綠燈，因此更無造成汽車駕駛
    人混淆不清之可能，異議意旨徒以前詞置辯，委無足採。
六、綜上所述，異議人前揭駕車行經有燈光號誌管制之交岔路口
    闖紅燈之違規事實既可認定，則原處分機關據此並引用道路
    交通管理處罰條例第53條第1 項裁處異議人罰鍰2,800 元，
    並依同條例第63條第1 項規定記違規點數3 點，經核於法尚
    無違誤，本件異議為無理由，應予駁回。
七、據上論結，應依道路交通管理處罰條例第87條第2 項、道路
    交通案件處理辦法第19條，裁定如主文。
中    華    民    國    99    年     8    月    13    日
                      交通法庭  法  官  王宗羿
以上正本證明與原本無異。
如不服本裁定應於送達後5日內向本院提出抗告狀。
中    華    民    國    99    年    8     月    13    日
                               書記官   蔡毓琦

司法院資訊處製作；財團法人民間司法改革基金會備份。
